【裁判字號】    92,交上易,116
【裁判日期】    920717
【裁判案由】    過失致死
【裁判全文】
臺灣高等法院高雄分院刑事判決                  九十二年度交上易字第一一六號
    上  訴  人  台灣屏東地方法院檢察署檢察官
    上  訴  人
    即  被  告  甲○○
右上訴人因被告過失致死案件，不服臺灣屏東地方法院九十二年度交訴字第八號，中
華民國九十二年三月十二日第一審判決（起訴案號：臺灣屏東地方法院檢察署九十一
年度偵字第三七六五號）提起上訴，本院判決如左：
    主  文
上訴駁回。
    事  實
一、甲○○於民國九十一年七月二日下午五時四十分許，駕駛車牌號碼二０七一—Ｆ
    Ｃ號自用小客車，沿屏東縣新園鄉○○村○○路一０六巷由南往北方向行駛，途
    經該巷與公正路、無號誌管制之交岔路口時，本應注意汽車行駛時，駕駛人應注
    意車前狀況，隨時採取必要之安全措施，且行經無號誌之交岔路口時，應減速慢
    行，作隨時停車之準備，而依當時之天候晴、日間自然光線、該處路面乾燥、無
    障礙物，視距良好，並無不能注意之情事，竟疏未注意車前狀況並減速慢行，仍
    貿然前行，適有吳主任於酒後（血液酒精濃度三００ＭＧ／ＤＬ，相當於呼氣濃
    度一點五ＭＧ／Ｌ）騎乘車牌號碼ＰＩＸ─二七六號重型機車，沿公正路由西往
    東方向行駛，亦疏未注意讓右方車先行，貿然闖越上開路口，甲○○因而閃避不
    及，致其車輛左側葉子板與吳主任所騎機車撞擊，使吳主任人車倒地，因而受有
    頭部外傷、腦硬膜下出血、腦挫傷出血、右腳踝撕裂傷等之傷害，經送醫後延至
    翌日上午五時三十分許不治死亡。甲○○於犯罪未為有偵查權之人發覺前，即委
    請附近居民電請警方到場救援處理，並於警員到現場時向警員自首犯罪，接受裁
    判。
二、案經吳主任之兄乙○○訴請臺灣屏東地方法院檢察署檢察官偵查起訴。
     理  由
一、訊據被告甲○○固坦承有於右揭時地駕車與被害人吳主任發生撞擊，致被害人死
    亡之事實，惟矢口否認有任何過失致被害人死亡之犯行。辯稱：伊當時車速僅二
    十公里而已，且已開超過道路中心點，是被害人酒後騎乘機車來撞伊云云。經查
    ：
  (一)被告於右揭時地駕駛車牌號碼二０七一—ＦＣ號自用小客車，沿屏東縣新園鄉○
    ○村○○路一０六巷由南往北方向行駛，途經該巷與公正路、無號誌管制之交岔
    路口時，適有被害人吳主任酒後騎乘車牌號碼ＰＩＸ─二七六號重型機車，沿公
    正路由西往東方向行駛，被告因而閃避不及，致其所駕駛之車輛左側葉子板與被
    害人所騎機車發生撞擊，致被害人死亡等情，業據被告於本院審理時供承不諱，
    ，並有道路交通事故調查報告表、電請相驗案件報告表、診斷證明書、安泰醫院
    血液檢測報告各一紙，及事故現場與車損相片九張在卷可資佐證。而被害人係因
    本件車禍致因頭部外傷併硬膜下出血經送醫後仍不治死亡，業經臺灣屏東地方法
    院檢察署檢察官督同法醫師相驗明確，有相驗屍體證明書、驗斷書及勘驗筆錄等
    在卷可憑，上開事實堪予認定。
  (二)按汽車行駛時，駕駛人應注意車前狀況，並隨時採取必要之安全措施，且駕駛人
    行經無號誌管制之交叉路口時，應減速慢行，道路交通安全規則第九十四條第三
    項、第九十三條第一項第三款分別定有明文。被告有適當之駕駛執照，有道路事
    故調查表在卷可佐，其理當對上開安全規範知之甚稔，而依當時之天候晴、日間
    自然光線、該處路面乾燥、無障礙物，視距良好，復經道路交通事故調查表記載
    明確，詎仍疏未注意，以致肇事，可見被告於本件車禍確有違反上述交通安全規
    則至明，足證被告於本件車禍確有過失，且本件經送臺灣省車輛行車事故覆議鑑
    定委員會鑑定，亦同此認定，有該會九十一年十一月二十一日府覆議字第九一二
    二九一號函附卷可稽。又被害人於酒後騎乘機車，且左方車未讓右方車先行，就
    本件車禍之發生亦有過失，仍不能因此解免被告之罪責。再被害人因本件車禍致
    頭部外傷併硬膜下出血等傷害，經送醫不治死亡之事實，業經臺灣屏東地方法院
    檢察署檢察官督同法醫師相驗明確，復有勘驗筆錄、相驗屍體證明書及驗斷書在
    卷可憑，足見被害人死亡結果與被告疏未注意前開行車規範之原因間，有相當因
    果關係。本案事證明確，被告犯行堪予認定。
二、告訴人雖以被告所駕駛車輛左側方向燈掉落，及左前方保險桿留有自色油漆，足
    證事發前被害人車輛已超越道路中心線，因被告未讓被害人機車先行，而撞擊被
    害人云云。惟被告左側方向燈於案發前即已有鬆動而會掉落，業據被告供明，另
    依事故發生時被告之車輛照片所示（偵查卷第十六頁），被告駕駛之車輛左前方
    保險桿雖留有白色油漆，惟該處並無凹陷或擦撞之痕跡，反觀該車左側葉子板處
    有明顯之凹陷，則被告辯稱被害人騎車追撞其車輛左側，所駕駛車輛左側方向燈
    於事故發生前已掉落，左前方保險桿白色油漆係撞擊自家房屋柱子所留下乙節，
    應與事實相符，告訴人前揭主張，顯與事實不符，不足採信。
三、核被告所為係犯刑法第二百七十六條第一項過失致人於死罪。被告於肇事後，犯
    罪未被發覺前，主動請附近居民向警方報案，並向警員自首而按受裁判之事實，
    業據被告於警訊供述明確，並經交通事故現場處理報告載明可證，應依刑法第六
    十二條前段之規定減輕其刑。
四、被告犯罪事證既已明確，原審引依刑法第二百七十六條第一項、第六十二條前段
    、第四十一條第一項前段、罰金罰鍰提高標準條例第一條前段、第二條，並審酌
    被告犯罪後坦承犯行，態度尚可，被害人對於本件車禍之發生有重大過失，且被
    害人家屬已領取汽車強制責任險一百四十萬元等一切情狀，量處有期徒刑四月，
    並諭知易科罰金之折算標準。經核原判決認事用法並無違誤，量刑亦稱允當。檢
    察官以原審量刑過輕為由，依循告訴人之請求上訴，及被告上訴意旨否認犯罪，
    指摘原判決不當，均無理由，應予駁回。
據上論斷，應依刑事訴訟法第三百六十八條，判決如主文。
本案經檢察官林應華到庭執行職務。
中     華      民       國     九十二      年      七     月    十七    日
                              臺灣高等法院高雄分院刑事第五庭
                                  審判長法官  吳水木
                                        法官  洪慶鐘
                                        法官  趙文淵
右正本證明與原本無異。
不得上訴。
                                  法院書記官  吳新貞
中     華      民      國     九十二      年      七     月   二十二    日
附錄：本判決論罪科刑適用法條：
中華民國刑法第二百七十六條第一項：
因過失致人於死者，處二年以下有期徒刑、拘役或二千元以下罰金。


司法院資訊處製作；財團法人民間司法改革基金會備份。
